臺灣高雄地方法院刑事判決　　　　　　　　　　　　九十一年度訴字第一八五號
　　公　訴　人　臺灣高雄地方法院檢察署檢察官
　　被　　　告　甲○○
　　右　一　人
　　選任辯護人　陳裕文律師
　　　　　　　　楊靖儀
　　　　　　　　許瑜容律師
　　被　　　告　丙○○
右列被告等因違反公職人員選舉罷免法案件，經檢察官提起公訴（九十一年度選偵字
第一一三號），本院判決如左：
    主  文
甲○○、丙○○共同連續對於有投票權之人，交付賄賂，而約其投票權為一定之行使
，甲○○處有期徒刑陸月，丙○○處有期徒刑肆月，如易科罰金，均以參佰元折算壹
日，均褫奪公權貳年。
交付之賄賂新台幣肆仟元沒收。
    事  實
一、甲○○曾於民國八十七年間因竊佔案件，經本院判處有期徒刑一年，緩刑五年確
    定，現仍在緩刑期間，竟不知悔改警惕，甲○○曾任高雄市前鎮區草衙里第五屆
    里長，而丙○○係高雄市前鎮區草衙里第八鄰之鄰長，甲○○與高雄市前鎮區草
    衙里第六屆里長候選人黃信學為父子關係，甲○○為期使黃信學當選該里里長，
    竟與丙○○及不詳姓名年籍之成年男子共同基於對有投票權人交付賄賂，約定投
    票予黃信學之犯意聯絡並均基於概括犯意，於九十一年六月二日由甲○○以每票
    新台幣（下同）五百元之代價將賄款交予丙○○及不詳姓名年籍之成年男子，再
    由丙○○及不詳姓名年籍之成年男子於同日下午，共同前往高雄市○鎮區○○街
    一一一巷五號乙○○住處及高雄市前鎮區○○○街四十號丁○○住處，各交付二
    千元之賄款予有投票權並具有收受賄賂許以行使一定投票權犯意之乙○○及丁○○，並同意投票支持黃信學當選該里里長，嗣於翌日乙○○之妻陳柳絮及丁○○
    因礙於人情而欲退還上開賄款，乃與丙○○電話聯絡退還賄款事宜，而由丁○○
    當面將上開賄款二千元退還甲○○，乙○○則委由丙○○將上開賄款二千元交還
    甲○○。嗣經民眾檢舉，而由臺灣高雄地方法院檢察署檢察官指揮法務部調查局
    高雄市調查處實施通訊監察，錄得丙○○與丁○○、陳柳絮之通聯而查知上情。
二、案經臺灣高雄地方法院檢察署檢察官指揮法務部調查局高雄市調查處偵查起訴。
    理  由
一、訊據被告甲○○、丙○○均矢口否認有何違反公職人員選舉罷免法之犯行，被告
    甲○○辯稱：伊是冤枉的，是有人要陷害伊的，伊並沒有賄選云云；被告丙○○
    則以：有一位年輕人拿宣傳單要伊陪同去向乙○○及丁○○拜票，伊並不知道那
    位年輕人是要買票的，後來伊發現給乙○○的宣傳單有夾錢，伊就趕緊離開了，
    隔天乙○○及丁○○來買早點跟伊說宣傳單有夾錢要退還，後來被告甲○○來吃
    早點伊就跟被告甲○○說這件事，伊就打電話給乙○○及丁○○說里長在伊那裡
    ，請他們自己來還錢，伊不經手等語置辯。然查，被告丙○○與不詳姓名年籍之
    成年男子於九十一年六月二日下午，共同前往高雄市○鎮區○○街一一一巷五號
    乙○○住處及高雄市前鎮區○○○街四十號丁○○住處，各交付二千元之賄款予
    乙○○及丁○○，約定投票權為一定行使，嗣因乙○○之妻陳柳絮及丁○○因礙
    於人情而欲退還上開賄款，乃與被告丙○○電話聯絡退還賄款事宜，而由丁○○
    當面將上開賄款二千元退還被告甲○○，乙○○則委由被告丙○○將上開賄款二
    千元交還被告甲○○等情，業據證人陳柳絮、乙○○及丁○○於法務部調查局高
    雄市調查處調查及檢察官訊問時證述綦詳，且被告丙○○於偵查中亦坦認證人乙○○及丁○○所述均係事實（見偵查卷第十八頁背面），核與調查人員對被告丙○○之電話所實施之監察通訊譯文所載：「Ａ（即被告丙○○）：里長有講說你
    夫妻二人不要跟他拿，我昨天已經發了，現在里長在這裡，我認為你們拿過來給
    里長，你們要退還，就拿過來給他，不要說我經手，這樣好嗎？Ｂ（即證人陳柳
    絮）：你的意思是說，叫我把錢拿去還給他。Ａ：隨便你們，如果你們要就這樣
    做，你丈夫有說，這是人情票，你們夫妻倆不會跟他拿，你現在拿過來，他現在
    在我這裡，不要我經手，你本身親自還他，他會知道欠你們人情，這樣啦。Ｂ：
    好的。」、「Ａ（即被告丙○○）：阿華，長仔在這裡，如果你想要還，現在拿
    過來，你自己還他，這樣他才會知道你們。Ｂ（即證人丁○○）：我第三及第二
    （指兒女）那天都有上班，都有要請假回來投，那只還我及我大女兒二個人的部
    分。Ａ：那你跟他講。Ｂ：里長現在人在你那裡。Ａ：是的。」之情形相符，有
    該通訊監察作業報告表二份可稽，且由上開監察通訊譯文之內容觀之，顯見被告
    丙○○對於被告甲○○賄選之情事應知之甚詳，並有分擔參與被告甲○○賄選之
    行為，灼然甚明。再參以被告甲○○茍若確係遭人誣陷，理應於接獲證人乙○○
    及丁○○所交付之賄款四千元時，迅即報警究辦以防止他人誣陷而影響選情，豈
    有僅將該四千元自行收下而未為報警處理之理，是被告甲○○、丙○○前開所辯
    ，均要屬卸責之詞，委不足採，本件事證明確，被告甲○○及丙○○之犯行均洵
    堪認定。
二、核被告甲○○及丙○○所為，均係犯公職人員選舉罷免法第九十條之一第一項之
    投票行賄罪。又本件證人乙○○及丁○○既已收受被告丙○○所交付之賄款並約
    定投票權為一定行使，自屬已交付賄賂，公訴人認被告等所為係行求賄賂，尚有
    誤會。被告甲○○、丙○○及不詳姓名年籍之成年男子等三人就前開犯行間，有
    犯意聯絡及行為分擔，均為共同正犯。被告等先後交付賄賂之行為，時間緊接，
    觸犯構成要件相同之罪名，顯係基於概括之犯意為之，為連續犯，應依刑法第五
    十六條之規定以一罪論，並加重其刑。爰審酌選舉乃民主政治之重要基石，被告
    等不思以合法競選之方式，使渠等所支持之侯選人正當順利當選，竟以違法犯紀
    之方式從事買票行為，企圖以金錢影響選舉之公正性，渠等之行為足使表徵民主
    社會之選舉制度運作產生嚴重影響，使選舉結果產生錯誤，於社會所生之影響匪
    淺，且犯後否認犯行，不知悔改，惡性非輕，惟念被告丙○○無前科紀錄紀錄，
    有臺灣高雄地方法院檢察署刑案資料查註紀錄表及臺灣高等法院被告全國前案紀
    錄表各一份在卷可參，足見其素行尚稱良好，且所交付之金額多寡與影響選情嚴
    重程度等一切情狀，分別量處如主文所示之刑，並均諭知易科罰金之折算標準，
    以資懲儆。再被告等所為因係違反公職人員選舉罷免法之罪，爰均併依公職人員
    選舉罷免法第九十八條第三項規定，宣告褫奪公權二年。另被告等交付之賄賂四
    千元，應依公職人員選舉罷免法第九十條之一第三項之規定宣告沒收。
據上論斷，應依刑事訴訟法第二百九十九條第一項前段，公職人員選舉罷免法第九十
條之一第一項、第三項、第九十八條第三項，刑法第十一條前段、第二十八條、第五
十六條、第四十一條第一項，罰金罰鍰提高標準條例第二條，判決如主文。
中      華      民      國    九十一    年      十      月     十八     日
                                    臺灣高雄地方法院刑事第一庭
                                        法  官    陳玉聰
右正本證明與原本無異。
如不服本判決，應於判決送達後十日內，向本院提出上訴狀。
                                        書記官    鄭淑臻
中      華      民      國      九十一      年     十     月    二十二  日
附錄本判決論罪科刑法條全文：
公職人員選舉罷免法第九十條之一第一項
對於有投票權之人，行求期約或交付賄賂或其他不正利益，而約其不行使投票權或為
一定之行使者，處五年以下有期徒刑，得併科新台幣四十萬元以上四百萬元以下罰金
。
公職人員選舉罷免法第九十八條第三項：
犯本章之罪或刑法分則第六章之妨害投票罪，宣告有期徒刑以上之刑者，並宣告褫奪
公權。
